臺灣高等法院高雄分院刑事判決　　　　　　　　　九十二年度上訴字第一八二號
　　上　訴　人
　　即　被　告　甲○○
　　選任辯護人　王正嘉律師
　　　　　　　　王進勝律師
　　　　　　　　黃淑芬律師
右上訴人因違反廢棄物清理法案件，不服臺灣高雄地方法院九十一年度訴字第一四三
八號中華民國九十二年七月十一日第一審判決（起訴案號：臺灣高雄地方法院檢察署
八十九年度偵字第九五一一號），提起上訴，本院判決如左：
      主  文
原判決關於甲○○部分撤銷。
甲○○無罪。
      理  由
一、公訴意旨略以：被告甲○○明知未經許可，不得從事廢棄物清除業務，於民國八
    十九年四月二十六日駕駛車號ＪＦ—五一一號營業用大貨車，載有木材與磚塊等
    廢棄物，於高雄市○○區○○段第一小段第四三四之一號第二十七筆土地（位於
    高雄市三民區○○○路與中都街口，原經營麗池釣魚池），傾倒廢棄物，為警查
    獲。認被告甲○○涉犯廢棄物清理法第四十六條第一項第四款未領有廢棄物許可
    證而清除一般事業廢棄物罪嫌。
二、按不能證明被告犯罪者，應諭知無罪之判決，刑事訴訟法第三百零一條第一項定
    有明文。又認定犯罪事實所憑之證據，雖不以直接證據為限，間接證據亦包括在
    內；然而無論直接或間接證據，其為訴訟上之證明，須於通常一般之人均不致有
    所懷疑，而得確信其為真實之程度者，始得據為有罪之認定，最高法院七十六年
    台上字第四九八六號著有判例。
三、公訴人認被告甲○○有前開犯行，係以被告甲○○坦承犯行，另有衛生署稽查督
    察大隊南區隊所呈現場傾倒廢棄物照片可稽等為其論據。訊據被告甲○○固坦承
    有駕駛前開車輛被查獲等情，惟否認有上揭犯行，辯稱伊所載運為石塊、混凝土
    ，非屬廢棄物，是可以再利用，當時尚未傾倒，且被告另案業經判決確定，應有
    一事不再理之適用等語。
四、經查：被告甲○○於八十九年四月二十六日駕駛ＪＦ—五一一號營業用大貨車，
    前往原麗池釣魚池，尚未傾倒時，即為衛生署稽查督察大隊南區隊所查獲，此為
    被告甲○○供承之事實，惟衛生署稽查督察大隊南區隊當時對被告所承載之物品
    ，究屬何物，南區隊人員當時並未拍照存證，而被告於警訊、偵查、審理中均供
    所載為廢土、石塊，證人萬慶豐即南區隊隊員亦於本院結證「（你現場有沒有看
    到他載的東西？）依據警訊筆錄，他只有載廢土、石塊，還沒傾倒：：」、「筆
    錄是我做的，依他所載的廢棄物，表面上就是這些東西（石塊及廢土）」等語明
    確，核與被告所辯係承載廢土、石頭等情相符；至於證人萬慶豐所述石塊及廢土
    表面下層係屬何物，當時環保署人員未進一步檢查，公訴人亦未就此提出證據，
    自難以推測下層有包括廢土、石塊以外之其他廢棄物。
五、按廢棄物清理法所稱之廢棄物，依該法第二條第一項規定，分為一般廢棄物及事
    業廢棄物二類；而建築廢棄物，依該法第二條第三項規定，固屬於事業廢棄物之
    範圍，然依內政部訂頒之「營建剩餘土石方處理方案」規定，營建剩餘土石方之
    種類，包括建築工程、公共工程及建築物拆除工程施工所產生之剩餘泥、土、砂
    、石、磚、瓦、混凝土塊；惟不包括施工所附帶產生之金屬屑、玻璃碎片、塑膠
    類、木屑、竹片、紙屑、瀝青等廢棄物；營建工程產生剩餘之泥、土、砂、石、
    磚、瓦、混凝土塊，經暫屯、堆置可供回收、分類、加工、轉運、處理、再生利
    用者，自屬有用之土壤砂石資源；而供營建土石方資源暫屯、堆置、破碎、碎解
    、洗選、篩選、分類、拌合、加工、煆燒、回收、處理、再生利用功能及機具設
    備之場所，稱為土石方資源堆置處理場 (簡稱土資場)。另行政院八十六年十二
    月三十一日台八六內字第五二一０九號函，亦明確指出營建剩餘土石方為有用資
    源，非屬廢棄物範圍（最高法院九十二年度台上字第六八九二號判決參照）。本
    件被告甲○○所載運既為石塊及廢土，依前開說明，非屬廢棄物之範圍，自不構
    成廢棄物清理法第四十六條第一項第四款未領有廢棄物許可證而清除一般事業廢
    棄物罪嫌。
六、此外，查無其他積極證據足認本案被告有未領有廢棄物許可證而清除一般事業廢
    棄物犯行，原審未予詳查，遽為被告論罪科刑之判決，即有未當，被告上訴意旨
    ，以此指摘原判決不當，為有理由，自應予撤銷改判，並為無罪之諭知。
據上論結，應依刑事訴訟法第三百六十九條第一項前段、第三百六十四條、第三百零
一條第一項，判決如主文。
本案經檢察官王登榮到庭執行職務。
中      華      民      國    九十三    年      三      月      四      日
                              臺灣高等法院高雄分院刑事第一庭
                                  審判長法官  吳水木
                                        法官  洪慶鐘
                                        法官  趙文淵
右正本證明與原本無異。
檢察官如不服本判決應於收受本判決後十日內向本院提出上訴書狀，其未述上訴理
由者，並得於提起上訴後十日內向本院補提理由書狀（均須按他造當事人之人數附繕
本)「切勿逕送上級法院」。
被告不得上訴。
                                      書記官  吳新貞
中      華      民      國    九十三    年      三      月       四     日
